臺灣桃園地方法院民事裁定
111年度消債更字第176號
聲  請  人  
即  債務人  林曉芬  
代  理  人  汪哲論律師（法律扶助）
上列當事人因消費者債務清理事件聲請更生，本院裁定如下：
    主  文
債務人林曉芬自民國111年9月29日上午10時起開始更生程序。
命司法事務官進行本件更生程序。
    理  由
一、按債務人不能清償債務或有不能清償之虞者，得依消費者債
    務清理條例所定更生或清算程序，清理其債務；債務人無擔
    保或無優先權之本金及利息債務總額未逾新臺幣（下同）1,
    200萬元者，於法院裁定開始清算程序或宣告破產前，得向
    法院聲請更生；法院開始更生程序之裁定，應載明其年、月
    、日、時，並即時發生效力，消費者債務清理條例（下稱消
    債條例）第3條、第42條第1項及第45條第1項分別定有明文
    。又按債務人對於金融機構負債務者，在聲請更生或清算前
    ，應向最大債權金融機構請求協商債務清償方案，或向其住
    、居所地之法院或鄉、鎮、市、區調解委員會聲請債務清理
    之調解，同條例第151條第1項規定甚明。
二、聲請意旨略以：聲請人即債務人因積欠債務無法清償，於民
    國111年1月17日向本院聲請消費者債務清理調解，嗣因債務
    人無法負擔臺灣土地銀行股份有限公司（下稱土地銀行）所
    提之協商方案而調解不成立，又聲請人主張其無擔保或無優
    先權之債務總額為821,000元，未逾1,200萬元，且未經法院
    裁定開始清算程序或宣告破產，爰聲請裁定准予更生等語。
三、經查：
  ㈠本條例所稱消費者，指5年內未從事營業活動或從事小規模營
    業活動之自然人；前項小規模營業指營業額平均每月20萬元
    以下者，消債條例第2條第1、2項定有明文。依聲請人金融
    聯合徵信中心債權人清冊、109年度國稅局綜合所得稅各類
    所得資料清單、勞工保險被保險人投保資料所示（調解卷第
    16、19、22至23頁），可知聲請人均投保在人力資源公司或
    民間企業，且無擔任公司之董事，亦或是商業登記之負責人
    ，堪信聲請人並未從事營業活動，自得依消債條例聲請更生
    ，合先敘明。
  ㈡關於前置協商之要件：聲請人以其有不能清償債務情事，向
    本院聲請債務清理前置調解，經本院以111年度司消債調字
    第46號調解事件受理在案，嗣本院司法事務官於111年3月17
    日開立調解不成立證明書（調解卷第62頁），業經本院依職
    權調閱上開卷宗核閱無訛，堪認聲請人本件之聲請已踐行前
    開法條之前置調解程序規定，本院自得斟酌調解卷中所提出
    之資料及調查之證據，再綜合聲請人目前全部收支及財產狀
    況，評估是否已達不能維持最低生活條件，而有「不能清償
    債務或有不能清償之虞」之情形。
  ㈢關於聲請人之債務總額：聲請人雖陳報其無擔保或無優先權
    債務總額為821,000元（調解卷第12頁），然依債權人之陳
    報，土地銀行債權額為8,844,360元（本金3,455,844元、利
    息5,388,516元，調解卷第48頁），故本院認應以8,844,360
    元為其債務總額。
  ㈣關於聲請人之財產及收入：
    ⒈聲請人名下有少量存款（總計7,135元）、保單3份（中國
      人壽1份、富邦人壽2份），有財產收入狀況說明書、全國
      財產稅總歸戶財產查詢清單、保險業通報作業資訊系統資
      料查詢結果表、存摺內頁影本等件附卷可佐（調解卷第10
      至11、20、25、26至33頁），堪信為真實。
    ⒉聲請人於調解不成立之日聲請更生，則其聲請更生前2年應
      自聲請調解之日即111年1月17日起算前兩年（約為109年1
      月至110年12月）。聲請人主張109年1月至11月，任職於
      信鴻人力仲介有限公司、新福爾摩沙國際有限公司、廣昇
      人力資源管理顧問有限公司、鴻海管理顧問有限公司、尚
      銓人力仲介有限公司、本燔餐飲有限公司、聯饗餐飲事業
      股份有限公司、大太陽金屬有限公司，總計收入為406,55
      3元；110年1月至12月，任職於新福爾摩沙國際有限公司
      、永利達國際股份有限公司、聯饗餐飲事業股份有限公司
      、遠雄人力仲介有限公司、廣昇人力資源管理顧問有限公
      司、韓舍烤肉有限公司，每月薪資約32,000元，總計收入
      為352,000元；110年12月原正職工作失業，以計時工作維
      生，收入約11,000元，有財產及收入狀況報告書、109及1
      10綜合所得稅各類所得資料清單、收入證明切結書、存摺
      內頁影本等件在卷可稽（調解卷第10、19、21頁、更生卷
      第34、38至116頁），堪信聲請人於更生前2年期間之收入
      為769,553元（406,553元＋352,000元＋11,000元），平均
      每月收入約32,000元。
    ⒊聲請人自陳於聲請更生後迄今，原任職於韓舍烤肉有限公
      司擔任正職人員，每月薪資約38,000元，然自111年6月起
      轉為同公司兼職人員，後因新冠肺炎後遺症，則僅工作至
      同年7月31日，有消債陳報狀、存摺內頁影本等件在卷可
      稽（更生卷第30至32、44至48、70至72頁）。然聲請人未
      說明自110年8月起迄今有無找到工作及收入為何，故本院
      暫以其聲請前2年之每月平均32,000元為其目前每月收入
      ，惟待更生程序進行後，仍得依聲請人該時之薪資所得而
      為認定，在此敘明。
  ㈤關於聲請人之必要支出：
　　⒈按債務人必要生活費用，以最近一年衛生福利部或直轄市
      政府所公告當地區每人每月最低生活費1.2倍定之；受扶
      養者之必要生活費用，準用第一項規定計算基準數額，並
      依債務人依法應負擔扶養義務之比例認定之；前二項情形
      ，債務人釋明更生期間無須負擔必要生活費用一部或全部
      者，於該範圍內，不受最低數額限制；債務人證明確有必
      要支出者，不受最高數額及應負擔比例之限制，消債條例
      第64條之2定有明文。次按，債務人聲請更生或清算時所
      提財產及收入狀況說明書，其表明每月必要支出之數額，
      與本條例第64條之2第1項、第2項規定之認定標準相符者
      ，毋庸記載原因、種類及提出證明文件，消債條例施行細
      則第21條之1第3項亦有明文。
　　⒉聲請人主張其每月必要支出為33,618元（個人必要支出為1
      8,337元、母親扶養費6,112元、子女扶養費9,169元）。
      審酌聲請人所提列之個人必要支出，該部分金額並未逾越
      桃園市111年度平均每人每月最低生活費1.2倍即18,337元
      ，與前開規定相符，則聲請人每月個人必要支出以18,337
      元列計尚屬適當。
　　⒊又聲請人主張每月支出母親扶養費6,112元，並提出戶籍謄
      本、109年度綜合所得資料清單、全國財產稅總歸戶財產
      查詢清單等件附卷為憑（調解卷第35、37、38頁）。審酌
      聲請人之母親現年已72歲（38年11月生），名下僅有83年
      出廠之汽車1輛，109年度則無所得，堪信其確實有受扶養
      之必要，本院衡以一般情形，受扶養人日常生活較為單純
      ，其支出應較扶養人為低，爰依111年度桃園市每人每月
      最低生活費1.2倍之7成即12,836元為標準計算，再扣除聲
      請人母親每月所領取之國民年金4,501元，及三節代金與
      重陽禮金攤入各月之數額約667元（計算式：8,000元÷12
      個月），又聲請人應與手足共同負擔扶養費用，則聲請人
      每月應負擔母親扶養費應為2,556元【計算式：（12,836
      元－4,501元－667元＝7,668元）÷3人，元以下四捨五入】，
      則聲請人每月扶養母親應以2,556元列計為當。
　　⒋又聲請人主張每月支出1名子女扶養費9,169元，並提出戶
      籍謄本、109年度綜合所得資料清單、全國財產稅總歸戶
      財產查詢清單、110年度綜合所得資料清單、學生證等件
      附卷為憑（調解卷第36、39、40頁；更生卷第36、102頁
      ）。審酌聲請人之子女雖已於111年10月成年，惟因其仍
      在學，且於109及110年均無所得，名下亦無財產，堪信其
      仍有受扶養之必要，本院衡以一般情形，受扶養人既已成
      年，應可於寒暑假期間亦或是課餘時間，自行打工賺取一
      定之生活費用，爰依111年度桃園市每人每月最低生活費1
      .2倍之7成即12,836元為標準計算，又聲請人應與前夫共
      同負擔扶養費用，則聲請人每月應負擔子女扶養費應為6,
      418元（計算式：12,836元÷2人，元以下四捨五入），則
      聲請人每月扶養子女應以6,418元列計為當。
　　⒌是以，聲請人每月個人必要支出應以18,337元列計；母親
      扶養費應以2,556元列計；子女扶養費應以6,418元列計，
      總計每月必要支出為27,311元（計算式：18,337元＋2,556
      元＋6,418元）。
  ㈥小結：
    聲請人名下有如㈣之⒈所示之財產，以上開收入扣除必要支出
    後，每月應有餘額4,689元（計算式為：32,000元－27,311元
    ）可供清償債務，惟其無擔保或無優先權債務總額倘以其每
    月所餘4,689元清償債務，需逾157年始得清償完畢（計算式
    ：8,844,360元÷4,689元÷12個月），顯然並無清償之可能，
    堪認聲請人之收入及財產狀況，有藉助更生制度調整其與債
    權人間權利義務關係之必要，自應許聲請人得藉由更生程序
    清理債務。
四、綜上所述，聲請人係消費者，已達不能清償債務之程度，經
    消費者債務清理調解不成立，而查無消債條例第6條第3 項
    、第8條或第46條各款所定應駁回更生聲請之事由，則其聲
    請，應屬有據，爰裁定准許，並依同條例第16條第1項規定
    ，命司法事務官進行更生程序如主文。
五、本院裁定准許開始更生程序，俾使聲請人得以重建經濟生活
    ，惟本裁定不生使債務消滅之效力，須聲請人於更生程序中
    與債權人協定更生方案，並持續履行完畢後，始能依消債條
    例第73條之規定使全部債務均視為消滅，附此敘明。    
中　　華　　民　　國　　111 　年　　9 　　月　　29　　日
                  民事第三庭    法　官　吳佩玲
以上正本係照原本作成。
本裁定不得抗告。
本裁定業已於111年9月29日上午10時公告。
中　　華　　民　　國　　111 　年　　9 　　月　　29　　日
                              書記官　龍明珠